【裁判字號】    90,小上,29
【裁判日期】    900706
【裁判案由】    給付管理費
【裁判全文】
臺灣臺北地方法院民事判決  九十年度小上字第二九號
    上  訴  人  國賓商業大樓管理委員會
    法定代理人  乙○○
    被  上訴人  甲○○
右當事人間請求給付管理費事件，上訴人對於中華民國八十九年十二月八日本院台北
簡易庭八十九年度小字第一七九八號第一審判決提起上訴，本院判決如左：
    主    文
原判決關於駁回上訴人第二項之請求及其訴訟費用之裁判均廢棄。
被上訴人應給付上訴人新台幣壹萬壹仟柒佰元及自民國八十九年三月十八日起至清償
日止，按年息百分之五計算之利息。
其餘上訴駁回。
第一、二審訴訟費用由被上訴人負擔。
    事實及理由
一、程序方面：
    (一)被上訴人未於言詞辯論期日到場，核無民事訴訟法第三百八十六條所列各款之
      情形，爰依上訴人聲請，由其一造辯論而為判決。
    (二)被上訴人具狀辯稱上訴人之上訴理由狀，並未敘明原審判決有何違背法令為理
      由，其上訴為不合法云云。惟查，上訴人之上訴理由狀，就原審判決認為上訴
      人公共基金之支出非為管理維護國賓商業大樓、提昇居住品質、確保良好生活
      環境所支出部分，予以指摘，主張上訴人有關公共基金之支出係用於改善國賓
      商業大樓之住居品質、生活環境等語，並於本院受命法官行準備程序時，具體
      指摘原審判決違反公寓大廈管理條例第十八條第二項得收取公共基金之規定，
      應認其已敘明原審判決違背法令之處，被上訴人辯稱本件上訴程序不合法云云
      ，並非可採。
二、實體部分：
    (一)上訴人起訴主張：被上訴人為坐落中壢市○○路○段一０五號國賓商業大樓之
      區分所有權人，依大樓規約第十條第二項約定區分所有權人及相關人員應以土
      地登記簿登記之取得持分，以每八千分之一，繳交新台幣（下同）伍拾元之公
      共基金，惟被上訴人自八十七年八月五日起至八十八年十月十四日止，共積欠
      壹萬壹仟柒佰元之公共基金未繳納，屢經上訴人催繳，均置之不理，為此提起
      本訴等語。並聲明：１原判決廢棄；２被上訴人應給付上訴人壹萬壹仟柒佰元
      ，及自八十七年八月卅一日起至清償日止，按年息百分之五計算之利息。
    (二)被上訴人則具狀辯稱：國賓商業大樓，被桃園縣政府列為危樓，並斷水斷電，
      亦無管理人，已達不堪居住使用之情形，自無繳付管理費之必要，而上訴人主
      張大樓規約繳納公共基金之約定，其目的在於銷售該大樓，與公寓大廈管理條
      例規定之意旨並不相符，又依上訴人所提出之公共基金收支明細表，其支出為
      法院公證費、訴訟費、補申請使用執照、委員交通補助費、委員行政洽公費、
      主任委員召集公務費、油費、郵資、文件費、會議行政費等，並非為管理維護
      該大樓，以提昇居住品質，確保良好生活環境所支出，上訴人請求被上訴人給
      付公共基金壹萬壹仟柒佰元，為無理由等語。並聲明：駁回上訴。
    (三)兩造不爭執之事實：
      １被上訴人為國賓商業大樓之區分所有權人。
      ２國賓商業大樓規約第十條第二項約定，區分所有權人應按土地登記簿內記載
        之取得持分，以每八千分之一，繳納伍拾元之計算方式，給付公共基金，而
        被上訴人自八十七年八月五日起至八十八年十月十四日止，共計有壹萬壹仟
        柒佰元之公共基金未繳。
    (四)得心證之理由：
      上訴人主張依國賓商業大樓規約第十條第二項約定，被上訴人應繳納公共基金
      ，被上訴人則辯稱該大樓規約繳納公共基金之約定與公寓大廈管理條例之規定
      不符，而上訴人收取後之收支，亦非用於維護該大樓，以提昇居住品質，確保
      良好生活環境云云。因此，本件兩造爭執之處，應在於上開大樓規約中有關收
      公共基金之約定，是否違反公寓大廈管理條例之規定，被上訴人得否拒絕繳納
      ，茲論斷如下：
      １按公寓大廈管理條例之立法目的，在為加強公寓大廈之管理維護，提昇居住
        品質，該條例第一條第一項定有明文，而公寓大廈之規約，係指公寓大廈區
        分所有權人為增進共同利益，確保良好生活環境，經區分所有權人會議決議
        之共同遵守事項，同條例第三條第十二款亦定有明文，有關區分所有權人會
        議決議之法律上性質，解釋上應屬共同行為或稱合同行為，其議決之事項，
        如不違反法律強制禁止規定，或公共秩序及善良風俗者，應承認其效力，其
        構成員即應受該規之拘束。又公寓大廈應設置公共基金，其來源為：(1)起造
        人就公寓大廈領得使用執照一年內之管理維護事項，應按工程造價一定比例
        或金額提例，(2)區分所有權人依區分所有權人會議決議繳納，(3)本基金之孳
        息，(4)其他收入；公共基金應設專戶儲存，並由管理負責人或管理委員會負
        責管理，其運用應依區分所有權人會議之決議為之，同條例第十八條第一項
        、第三項亦分別著有明文。
      ２本件國賓商業大樓規約第十條第一項約定：為充裕本商業大樓銷售過程所需
        支付的各項必要經費，區分所有權人及本規約第一條所列相關人員，應遵照
        管理委員會會議決議之規定，向管理委員會繳交下列款項：(1)公共基金、(2)
        管理費。同條第二項約定：公共基金得由全體區分所有權人及本規約第一條
        所列相關人員，共同遵照管理委員會會議之決議，以土地登記簿內記載取得
        持分之數字為根據，每八千分之一持分為五十元之比例共同分擔，並自八十
        七年八月五日起開始繳交，每人所應繳納金額應依管理委員會會議之決議，
        若區分所有權人及相關人員拒絕繳交或繳交不足者，則管理委員會應依照本
        規約第十條第五項辦理。被上訴人辯稱上開約定之目的在於銷售該大樓，與
        公寓大廈管理條例規定之意旨並不相符云云。惟查，國賓商業大樓，目前固
        遭桃園縣政府列為危樓，並斷水斷電，然上開收取公共基金之規約，既經該
        商業大樓區分所有權人會議議決，而該項收取公共基金及管理費之決議，並
        無違反法律強制禁止之規定，亦無違反公共秩序或善良風俗之情事，並不能
        認為無效，且收取公共基金之目的，雖在銷售該大樓，但亦係增進該大樓區
        分所有權人之共同利益，與公寓大廈管理條例第三條第十二款之規定並無相
        左，被上訴人辯稱該收取公共基金之規約，與公寓大樓管理條例之規定不符
        云云，並非可採。
      ３被上訴人另辯稱上訴人所提出之公共基金收支明細表，其支出為法院公證費
        、訴訟費、補申請使用執照、委員交通補助費、委員行政洽公費、主任委員
        召集公務費、油費、郵資、文件費、會議行政費等，並非為管理維護該大樓
        ，以提昇居住品質，確保良好生活環境所支出云云。然查，管理委員會使用
        公共基金，是否依區分所有權人會議之決議為之，為管理委員會應受區分所
        有權人會議監督之事項，但並非區分所有權人所得拒繳交公共基金之理由，
        因此被上訴人辯稱上訴人對於公共基金之使用，並非在於管理維護該大樓，
        提昇居住品質及確保良好生活環境所支出，主張上訴人收取公共基金為無理
        由云云，亦非可採。
      ４又按區分所有權人或住戶積欠應繳納之公共基金或達相當之金額，經定相當
        期間催告仍不給付者，管理負責人或管理委員會得訴請法院命其給付應繳之
        金額及遲延利息，公寓大廈管理條例第二十一條著有明文。本件被上訴人積
        欠八十七年八月十四日、同年十月三日、八十八年一月十五日之三期公共基
        金，共計壹萬壹仟柒佰元，有上訴人所提出之公共基金繳交明細表在卷可稽
        ，並為被上訴人所不否認，期間上訴人曾催告被上訴人給付，有大宗掛號函
        件存根附卷可查，亦為被上訴人所不爭執，從而，上訴人請求被上訴人應給
        付欠繳之公共基金壹萬壹仟柒佰元，即屬有據，應予准許。至於上訴人遲延
        利息之請求部分，上訴人並未能證明被上訴人何時收受催告，其主張被上訴
        人應自八十七年八月卅一日起支付遲延利息，並無所據，查本件上訴人曾請
        求臺灣桃園地方法院對被上訴人發支付命令，該支付命令之送達，可視為被
        上訴人收受催告之意思表示，而查該支付命令係於八十九年三月十七日送達
        被上訴人，有送達證書附於上開法院八十九年度促字第七四九九號案卷可憑
        ，因此就遲延利息之請求，應自上開送達之翌日即八十九年三月十八日起至
        清償日止，按年息百分之五計算之法定遲延利息之範圍內為有理由，逾上開
        範圍之請求，則屬無理由，應予駁回。
三、原審判決以國賓商業大樓收取公共基金之規約，與公寓大廈管理條例所規定之規
    約目的不相符，且公共基金之使用亦非為管理維護上開大樓、提昇居住品質、確
    保良好生活環境所支出，認上訴人之請求為無理由，而駁回上訴人於第一審之訴
    ，其認事用法，容有違誤，上訴意旨指摘及此，其上訴為有理由，爰由本院廢棄
    原審判決，改判如主文第二項所示，至於有關上訴人於八十七年八月卅一日起至
    八十九年三月十七日止之遲延利息請求部分，原審判決以上開理由駁回上訴人之
    訴，與本院駁回之理由，雖有不同，但其結果並無二致，應予維持，上訴人此部
    分之上訴，為無理由，應予駁回。
四、有關訴訟費用負擔部分：上訴人自八十七年八月卅一日起至八十九年三月十七日
    止之遲延利息請求，雖無理由，而遭本院駁回，然按民事訴訟費法第五條第二項
    規定，以一訴附帶主張利息者，不併計算其訴訟標的價額，且上訴人遭駁回之遲
    延利息請求部分，亦屬末微，爰依民事訴訟法第七十九條但書之規定，命被上訴
    人負擔第一審及第二審之訴訟費用。
五、本件事證已臻明確，兩造其餘攻擊防禦方法及所舉未經援用之證據，經本院審酌
    後，認均與判決結果不生影響，爰不予一一論駁，併予敘明。
六、據上論結，本件上訴為一部有理由、一部無理由，依民事訴訟法第四百三十六條
    之三二第二項、第四百四十九條第二項、第四百五十條、第七十九條但書、第三
    百八十五條第一項前段，判決如主文。
中      華      民      國      九十      年      七      月    廿六      日
                                民事第六庭  審判長法      官  鄭純惠
                                                  法      官  胡宗淦
                                                  法      官  劉坤典
右為正本係照原本作成
本判決不得上訴
中      華      民      國      九十      年      七      月    廿六    日
                                                  法院書記官  王朝枝


司法院資訊處製作；財團法人民間司法改革基金會備份。
